臺灣雲林地方法院民事裁定
110年度消債更字第36號
聲  請  人
即  債務人  黃仁義  
代  理  人  陳振榮律師 (法扶律師)     
上列聲請人因消費者債務清理事件聲請更生，本院裁定如下：
    主  文
債務人黃仁義自中華民國一一０年九月十三日下午五時起開始更
生程序，並命司法事務官進行本件更生程序。
    理  由
一、按債務人不能清償債務或有不能清償之虞，且無擔保或無優
    先權之本金及利息債務總額未逾新臺幣（下同）1,200萬元
    者，於法院裁定開始清算程序或宣告破產前，得向法院聲請
    更生；債務人對於金融機構負債務者，在聲請更生或清算前
    ，應向最大債權金融機構請求協商債務清償方案，或向其住
    、居所地之法院或鄉、鎮、市、區調解委員會聲請債務清理
    之調解，消費者債務清理條例（下稱消債條例）第3條、第4
    2條第1項、第151條第1項分別定有明文。又按法院開始更生
    程序之裁定，應載明其年、月、日、時，並即時發生效力；
    法院裁定開始更生或清算程序後，得命司法事務官進行更生
    或清算程序，必要時得選任律師、會計師或其他適當之自然
    人或法人一人為監督人或管理人，消債條例第45條第1項、
    第16條第1項亦分別有明文。
二、本件聲請意旨略以：聲請人即債務人黃仁義因有不能清償債
    務之情事或有不能清償債務之虞，前已向本院聲請債務清理
    之調解，惟經本院110年度司消債調字第41號調解不成立，
    又聲請人所負無擔保或無優先權之債務總額約為2,510,748
    元，並未逾1,200萬元，以每月收入扣除生活必要支出後剩
    餘可供清償債務之金額已不多，實有不能清償債務之虞，復
    未經法院裁定開始清算程序或宣告破產，爰依消債條例規定
    聲請准予更生等語。
三、經查：
　㈠聲請人因對於金融機構及非金融機構等債權人負無擔保或無
    優先權之債務，有不能清償之情形（據債權人於本件所陳報
    包含本金、利息、程序費用等金額合計約4,927,991元），
    前於民國110年5月12日以書面向本院聲請消費者債務清理法
    院前置調解，經本院以110年度司消債調字第41號受理調解
    ，嗣因於同年7月27日調解不成立後，為本件更生之聲請等
    情，已據其提出本院民事事件調解不成立證明書、財產及收
    入狀況說明書、債權人清冊、財團法人金融聯合徵信中心當
    事人綜合信用報告等為憑（見本案卷第15至21頁、第27至32
    頁），復經本院職權調取上開司消債調字案卷核閱屬實，並
    有各債權人提出之債權金額陳報狀在卷可參（見本案卷第85
    頁至167頁、第191至201頁），堪信為真實。而聲請人於上
    開前置調解不成立後為本件更生之聲請，本院自應綜合聲請
    人之債務、收入、生活必要支出及財產狀況等情，評估、判
    斷聲請人依其客觀清償能力是否對已屆清償期之債務有不能
    清償債務或有不能清償之虞之情形。
　㈡依消債條例第2條第1、2項規定及消債條例施行細則第3條第2
    項規定，消債條例所稱消費者指5年內未從事營業活動或從
    事平均每月營業額20萬元以下之小規模營業之自然人；債務
    人為公司或其他營利法人之負責人，無論是否受有薪資，均
    視為自己從事營業活動，其營業額依該公司或其他營利法人
    之營業額定之。聲請人於聲請狀陳明其於聲請更生前5年內
    未從事任何營業活動（見本案卷第9頁、第17頁），且其於1
    06年6月30日自新北市成衣服飾整理加工業職業工會退出勞
    工保險後，至今未再投保勞工保險，此有其勞工保險被保險
    人投保資料表（明細）附卷可參（見本案卷第23至25頁），
    亦有聲請人之107至109年度綜合所得稅各類所得資料清單在
    卷可稽（見本案卷第35至37頁、第171頁），堪認聲請人係5
    年內未從事營業活動之自然人，屬消債條例第2條所規定之
    消費者，而為消債條例適用之對象。又聲請人陳報其自108
    年5月起即於蘆洲禮拜堂元長分會擔任傳道工作，每月薪資
    約27,600元，並提出110年1月至8月薪資明細表為憑(見本案
    卷第173頁)。經本院審酌，聲請人於110年1月至8月除每月
    固定薪資27,600元外，於2月及6月尚有額外獎金分別為27,6
    00元及6,900元，從而，110年1月至8月之總收入為255,300
    元，平均每月收入為31,912元【計算式:(27,600元8個月＋2
    7,600元＋6,900元)8個月＝31,912.5元，元以下捨去】，聲
    請人除上開收入外，並無其他固定收入，爰以其平均每月收
    入31,912元作為認定聲請人客觀清償能力之基準。
　㈢聲請人以衛生福利部所公告臺灣省110年最低生活費13,288元
    之1.2倍即15,946元之標準作為每月生活必要費用，又聲請
    人陳報其無依法應受其扶養之人，故無扶養費之支出。承上
    所述，聲請人每月收入所得為31,912元，其每個月生活必要
    支出為15,946元，則以聲請人每月平均收入扣除其生活必要
    費用後，則聲請人每月僅有15,966元之餘額可供清償債務之
    用（計算式：31,912元－15,946元＝15,966元）。
　㈣依聲請人之全國財產稅總歸戶財產查詢清單所載(見本案卷第
    33頁)，其名下並無財產；聲請人亦陳報僅有被保險人身分
    之保險，並無以自己為要保人或為他人投保之保險，另其三
    重中山路郵局帳戶餘額為100元(截至109年12月21日，見本
    案卷第181至185頁)，故聲請人現有資產為100元。則以聲請
    人所積欠無擔保或無優先權債務之金額4,927,991元（此為
    據債權人所陳報包含本金、利息、程序費用等金額）扣除上
    開現有資產100元後，尚負有債務4,927,891元，依聲請人每
    月清償15,966元，尚需約25年餘始能清償完畢（計算式：4,
    927,891÷15,966÷12≒25.7，小數點後二位以下捨棄），倘若
    再加計違約金等負擔，清償期限勢必更長。且聲請人為51年
    4月出生，現年59歲，此有聲請人之全戶戶籍資料(完整姓名
    )查詢結果附卷可參(見本案卷第49至50頁)，距離法定退休
    年齡僅剩約6年。是本院審酌聲請人之債務、財產、勞力、
    收入及必要生活費用支出等情狀，堪認聲請人客觀上對已屆
    清償期之債務，有不能清償債務之情形，有必要利用更生程
    序，調整其與債權人間之權利義務關係，而重建其經濟生活
    ，予以經濟生活更生之機會。
四、綜上所述，本件聲請人為5年內未從事營業活動之自然人，
    依其全部收支及財產狀況，客觀上有不能清償債務之情形。
    復聲請人所積欠之無擔保或無優先權之本金及利息債務總額
    未逾1,200萬元，且未經法院裁定開始清算程序或宣告破產
    ，業如上述；此外，本件又查無聲請人有消債條例第6條第3
    項、第8條或第46條各款所定應駁回更生聲請之事由存在，
    則債務人聲請更生，洵屬有據，爰裁定如主文。又本件聲請
    人業經裁定開始更生程序，爰併裁定命司法事務官進行本件
    更生程序。
五、聲請人於更生程序開始後，應提出足以為債權人會議可決或經法院認為「已盡力清償」之更生方案以供採擇。而司法事務官於進行本件更生程序、協助聲請人提出更生方案時，亦應依聲請人之薪資變化、社會常情及現實環境衡量聲請人之清償能力，並酌留其生活上應變所需費用，進而協助聲請人擬定允當之更生方案，始符消債條例重建債務人經濟生活之立法目的，附此敘明。　　　　　　　　　　　
中　　華　　民　　國　　110 　年　　9 　　月　　13　　日
              民事第一庭    法　官　廖國勝
以上為正本係照原本作成。
本裁定不得抗告。　　　　　　　　　　　　　　
中　　華　　民　　國　　110 　年　　9 　　月　　13　　日
                            書記官　林曉佩